臺灣高等法院高雄分院刑事判決　　　　94年度上訴字第1644號
上　訴　人　臺灣高雄地方法院檢察署檢察官
被　　　告　甲○○
　　　　　　　　　　（另案在臺灣屏東監獄執行中）
上列上訴人因被告搶奪等案件，不服臺灣高雄地方法院94年度訴
字第1734號中華民國94年9 月13日第一審判決（起訴案號：臺灣
高雄地方法院檢察署94年度偵字第7753號），提起上訴，本院判
決如下：
     主  文
原判決關於妨害公務部分撤銷。
甲○○對於公務員依法執行職務時，施強暴者，處有期徒刑肆月
，如易罰科金，以佰元折算壹日。
     事  實
一、甲○○於民國94年4 月3 日23時10分許，行經高雄市○○區
    ○○路與林森路口，適高雄市政府警察局保安大隊特勤中隊
    小隊長乙○○及員警楊勝發在高雄市○○區○○路與林森路
    口執行臨檢職務，甲○○因行跡可疑遭警攔檢盤查時，因其
    有前科紀錄故意不提供正確身分證字號供警方查詢，為逃避
    警員將其帶回警局繼續盤查，竟衝上啟動中之警車駕駛座，
    企圖駕駛警車逃逸，適時員警乙○○追上警車內，欲將警車
    之鑰匙扳下予以熄火，甲○○乃以手欲將乙○○推離警車，
    並與乙○○爭奪鑰匙時，將鑰匙折斷，對於公務員依法執行
    職務時施以強暴。嗣經警員予以制止逮捕。
二、案經高雄市政府警察局移送臺灣高雄地方法院檢察署檢察官
    偵查起訴。
     理  由
一、訊據被告甲○○坦承有於上述時地企圖駕駛警車逃離現場，
    曾以手欲將員警推離警車，並與乙○○爭奪警車鑰匙，導致
    鑰匙折斷之事實不諱，惟矢口否認有上開妨害公務犯行，辯
    稱：當時只想開警車離開現場，並無妨害公務之意思云云。
二、按刑法第135 條第1 項之妨害公務罪，以對於公務員依法執
    行職務時施強暴脅迫為要件，此之所謂施強暴，不以對於公
    務員之身體直接實施暴力為限，凡以公務員為目標，而對物
    或對他人施暴力，其結果影響及於公務員之執行職務者，亦
    屬之，最高法院84年度台非字第333 號著有判決足資參照。
三、被告甲○○於員警乙○○追上警車後，一直想要將員警從右
    駕駛座推開，想要藉此制止員警將警車之鑰匙拔出等情，業
    據證人乙○○於原審結證綦詳。又被告於員警乙○○追上警
    車時，與員警乙○○互相爭奪鑰匙，並導致鑰匙斷裂，亦據
    被告於原審及本院審理時供述明確，並有斷裂之警車鑰匙照
    片1 張附於警卷第17頁可稽。故被告雖未對員警乙○○本人
    直接毆打，但參以其想要將員警推離警車，並與員警爭奪鑰
    匙，並導致警車鑰匙因而斷裂及其欲爭奪警車離去上址等情
    ，足認被告之行為，業已影響公務員之執行職務，至為明確
    。綜上所述，足見被告所辯上情，無非卸責之詞，不足採信
    。本件事證明確，被告之犯行，堪以認定。
四、核被告所為，係犯刑法第135 條第1 項之妨害公務罪。公訴
    人起訴所犯法條雖未及被告觸犯刑法第135 條第1 項，惟
    起訴事實已及，且公訴人於原審審理時亦論告被告觸犯該
    罪嫌，本院自得予以審判。原審未予詳查，遽為被告此部分
    無罪之諭知，尚有未當。公訴人上訴意旨，執此指摘原審此
    部分判決不當，為有理由，自應由本院將原審此部分判決撤
    銷改判。審酌被告對於執行職務之公務員施以強暴，情節非
    輕，犯後否認犯行，態度非佳等一切情狀，量處如主文第2
    項所示之刑，並諭知易科罰金之折算標準，以資懲儆。
五、公訴意旨略以：被告甲○○於94年4 月3 日23時10分許，在
    高雄市○○區○○路與林森路口，因行跡可疑遭警攔檢盤查
    時，被告為躲避員警查緝，見員警停放於上址，車牌號碼2D
    -5710 號之巡邏車，鑰匙仍插置在鑰匙孔上，竟基於為自己
    不法所有之意圖，由上開巡邏車之右前車門進入駕駛座，將
    上開車輛駛離上址約5 公尺，並以此方式搶奪上開車輛得手
    。嗣員警乙○○於同時亦進入車內，與被告搶奪上開車輛之
    鑰匙，並於轉動上開車輛之鑰匙至停止狀態後，由員警楊勝
    發將被告拉出車外。因認被告涉犯刑法第325 條第1 項之搶
    奪罪嫌。
  (一)按犯罪事實應依證據認定之，無證據不得認定犯罪事實；不
    能證明被告犯罪者，應諭知無罪之判決，刑事訴訟法第154
    條第2 項、第301 條第1 項分別定有明文。又認定被告有罪
    之事實，應憑證據，如未能發現相當之證據，或證據不足以
    證明，自不能以推測或擬制之方法，以為裁判之基礎；且認
    定犯罪事實所憑之證據，其為訴訟上之證明，須達於通常一
    般人均不致有所懷疑，而得確信其為真實之程度者，始得據
    為有罪之認定，倘其證明尚未達到此一程度而有合理之懷疑
    存在時，尚難為有罪之認定基礎；苟積極證據不足以為不利
    於被告事實之認定，即應為有利於被告之認定，更不必有何
    有利之證據（最高法院30年上字第816 號、40年台上字第86
    號、76年台上字第4986號判例參照）。次按刑法上搶奪罪，
    係以意圖為自己或第三人不法所有為構成要件之一，此種據
    為所有意思，必於搶奪時即已存在，苟當時無據為所有之意
    ，即與該罪構成要件不符，不得遽以搶奪論（最高法院20年
    上字1228號判例參照）。是以行為人主觀上倘無不法所有之
    意圖，縱客觀上有趁人不備掠奪他人之物之行為，亦不能以
    搶奪罪相繩。
  (二)公訴人認被告有犯前開搶奪罪嫌，係以證人乙○○、楊勝發
    偵查中之證述，為其主要論據。訊據被告堅決否認有上開搶
    奪犯行，辯稱：我僅是要脫逃，我沒有要搶警車，我搶警車
    沒有用，要賣誰敢買。我知道車子有發動，所以我才想要開
    車走，我第一個動作是將排檔桿拉下，轉動方向盤，但警員
    將鑰匙扳下，我踩油門也沒有用。且李警員身材高大，當時
    我被他制服，僅有右手可以動，我沒有要搶警車之意思等語
    。
  (三)經查：
  1.被告於高雄市○○區○○路與林森路口為警盤查時，因不願
    隨警方回警局接受詢問，方趁隙跳上警車，欲駕駛警車離去
    乙情，業據被告供述甚詳，復有證人乙○○於原審審理時證
    稱：當天我與楊勝發共同執行巡邏勤務，我們在八德路方向
    看到被告沿著騎樓步道，每一台機車都扳動龍頭。我們認為
    他有可能想要竊盜機車。我們下車盤查他，詢問他住哪裡，
    他表示住鳳山。問他在這裡做什麼，被告講不出來。我們根
    據警察職權行使法第6 條第1 項第1 款合理懷疑他要犯罪，
    對他實施臨檢盤查，請他提出相關證明，他提不出來，我們
    有手提電腦，請被告提供身分證字號以供查證，被告提供好
    幾次都是錯誤的。我們請他回警局。當時因為巡邏車停在旁
    邊，我們請他先走。當時被告在前面，被告速度很快，從右
    前車門進入後，我緊跟上去。車子當時是發動的狀態，是自
    排車加裝排檔鎖。被告進入車子之後直接坐到駕駛座，腳踩
    煞車部分，拉到1 檔，我上前跟被告搶鑰匙，並將鑰匙搶成
    分離狀態。上端部分是被告拿到，我拿到下端，楊勝發將車
    門打開將被告壓制在地上等語明確。
  2.自證人乙○○所言被告自經警方盤查至搶奪警車之案發經過
    以觀，本件事出突然，被告搶奪該警車，其目的係駕車逃逸
    ，且警車為員警值勤之交通工具，自外觀上一望即知，難以
    變賣或供己代步之用，顯見被告確無意圖為自己不法所有之
    動機。足見被告辯稱搶警車是想要逃走，不想讓警員將其帶
    回警局盤查等情，尚非無據。是被告跳上警車發動車輛，其
    認知目的應在使用該警車逃離現場，避免遭警帶回警局，其
    欠缺搶奪之意圖為自己不法所有之主觀要件，自不該當搶奪
    罪。
  3.至於證人楊勝發於原審審理時僅證述：上開警車為自排車，
    只要打到1 檔，不管有無加油都會往前進，被告上車後，車
    子走了大約3 到5 公尺左右等情，亦難證明被告有搶奪警車
    之犯意。此外，復查無其他確切之證據足證被告有公訴人所
    指之搶奪犯行，依上開判例之意旨，應認不能證明被告犯罪
    。公訴人上訴意旨，指稱被告應成立搶奪罪，尚屬無據。惟
    公訴人認被告此部分與前開論罪科刑部分，具有牽連犯之裁
    判上一罪關係，故不另為被告此部分無罪之諭知，併此明
    。
六、被告另涉犯刑法第140 條第1 項之當場侮辱公務員罪部分，
    業經原審判刑確定在案，本院不予論列，附此說明。
據上論斷，應依刑事訴訟法第369 條第1 項前段、第364 條、第
299 條第1 項前段，刑法第135 條第1 項、第41條第1 項，罰金
罰鍰提高標準條例第1條前段、第2條，判決如主文。
本案經檢察官林惠到庭執行職務。
中　　華　　民　　國　　94　　年　　12　　月　　30　　日
                  刑事第三庭    審判長法  官  周賢銳
                                      法  官  黃仁松
                                      法  官  謝宏宗
以上正本證明與原本無異。
搶奪部分檢察官如不服本判決應於收受本判決後10日內向本院提
出上訴書狀，其未述上訴理由者，並得於提起上訴後10日內向
本院補提理由書狀（均須按他造當事人之人數附繕本)「 切勿逕
送上級法院」。
妨害公務部分不得上訴。
中　　華　　民　　國　　95　　年　　1 　　月　　　3 　日
                                書   記　 官  熊惠津
附錄本判決論罪之法條：
中華民國刑法第135條第1項
對於公務員依法執行職務時，施強暴脅迫者，處3 年以下有期徒
刑、拘役或300元以下罰金。
                                                      Ｆ
